臺灣雲林地方法院刑事簡易判決　　　　　 94年度簡字第177號
公　訴　人　臺灣雲林地方法院檢察署檢察官
被　　　告　甲○○
選任辯護人　鄭雪櫻律師
上列被告因偽造文書案件，經檢察官提起公訴（93年度偵字第18
30號；本院原案號：94年度訴字第278 號），經被告自白犯罪，
本院合議庭認為宜以簡易判決處刑，裁定逕以簡易判決處刑，判
決如下︰
    主  文
甲○○連續行使偽造私文書，足以生損害於公眾及他人，處有期
徒刑柒月。緩刑年。偽造之「林志榮」署押（簽名）肆枚、「
陳泰森」署押（簽名）貳枚，均沒收之。
    事  實  及  理  由
一、緣林志榮（已改名為林聖榕）於民國83年5 月間，欲購買其
    所有位於雲林縣東勢鄉○○段56地號土地（下稱西安段56地
    號土地）旁雲林縣政府標售之畸零地，因需自耕能力證明，
    而前往址設雲林縣東勢鄉之黃讚修代書事務所委其辦理，並
    交付身分證及印章等證件給黃讚修，黃讚修遂交由任職其事
    務所之助手甲○○辦理，詎甲○○竟藉此取得林志榮上開證
    件之機會（林志榮之身分證、印章已由甲○○於83年6 月初
    某日交還林志榮），心生覬覦，基於偽造文書之概括犯意，
    先於83年5 月25日在黃讚修代書事務所內，冒用林志榮名義
    ，偽簽林志榮姓名，並盜用林志榮之上開印章於附表編號一
    所示「委任書」及附表編號二所示「印鑑證明申請書」上，
    表示委任該所職員黃毅敏以向戶政事務所申請印鑑證明書之
    意，而偽造上開私文書，並利用不知情之黃毅敏擔任受委任
    人，向雲林縣東勢鄉戶政事務所提出行使，申領林志榮之印
    鑑證明，使雲林縣東勢鄉戶政事務所人員於同日將其不實事
    項登載於印鑑辦理登記簿，並核發林志榮印鑑證明2 份，足
    以生損害於戶政機關戶政管理正確性及林志榮權益。嗣甲○
    ○利用其分別於：(1)83年5 月間，甲○○與陳泰森共同標購
    土地所鑄刻而取得之陳泰森印章；(2)84年2 、3 月間（起訴
    書誤載為83年1 至3 月間），黃昭仁委託甲○○代辦其母陳
    格所有土地之所有權移轉登記時所交付之印章（於84年4 月
    間某日返還黃昭仁）；(3)84年7 月間，黃清治借予甲○○申
    領地籍圖之用所交付之印章（甲○○於84年9 月間返還黃清
    治），以及在返還林志榮前所持有之林志榮印章等機會，賡
    續前開偽造文書之犯意：(一)於83年6 月返還上開印章給林志
    榮前之某日，在不詳地點，冒用林志榮名義，偽簽林志榮姓
    名，並盜用林志榮之上開印章於附表編號三所示「切結書」
    （形式上之簽署日期為84年4 月12日）上，表示雲林縣東勢
    鄉○○段56號土地所有權狀確係遺失屬實，請求雲林縣台西
    地政事務所公告作廢之意，而偽造上開私文書；(二)於83年6
    月返還上開印章給林志榮前之某日，在不詳地點，冒用林志
    榮名義，偽簽林志榮姓名，並盜用林志榮之上開印章於附表
    編號四所示「切結書」上，表示林志榮所有印鑑證明書蓋載
    專用印章至今尚無註銷或變更之情，如有虛偽願受制裁之意
    ；嗣並於84年3 月25日在其雲林縣東勢鄉○○村○○街8號
    住處，在該切結書後接續書寫「授權切結書」，並冒用陳泰
    森名義，偽簽陳泰森姓名以及盜用陳泰森之上開印章於其上
    ，表示陳泰森受林志榮委任之意，而偽造上開私文書；(三)於
    83年6 月返還上開印章給林志榮前之某日，在不詳地點，冒
    用林志榮名義，偽簽林志榮姓名，並盜用林志榮之上開印章
    於附表編號五所示「土地登記委託書」上，表示林志榮委託
    土地登記代理人代辦土地登記之意：甲○○再於84年3 月25
    日在其雲林縣東勢鄉○○村○○街8 號住處，冒用陳泰森、
    黃昭仁名義，盜用陳泰森、黃昭仁之上開印章於前開「土地
    登記委託書」上，分別表示土地「承買人」黃昭仁與「出賣
    人」林志榮一同委託陳泰森辦理土地登記；甲○○復於84年
    7 月間某日（84年7 月26日以前），在不詳地點，冒用黃清
    治名義，盜用黃清治之上開印章於前開「土地登記委託書」
    上，表示黃清治為陳泰森之複代理人之意，而偽造上開私文
    書；(四)於83年6 月返還上開印章給林志榮前之某日，在不詳
    地點，冒用林志榮名義，盜用林志榮之上開印章於附表編號
    六所示「土地建築改良物買賣所有權移轉契約書」（含正本
    、副本）上，表示林志榮出賣前開西安段56地號土地之意；
    甲○○再於84年3 月25日在其雲林縣東勢鄉○○村○○街8
    號住處，冒用黃昭仁名義，盜用黃昭仁之上開印章於上開「
    土地建築改良物買賣所有權移轉契約書」上，表示黃昭仁承
    買西安段56地號土地之意，而偽造上開私文書；(五)於83年6
    月返還上開印章給林志榮前之某日，在不詳地點，冒用林志
    榮名義，盜用林志榮之上開印章於附表編號七所示「土地登
    記申請書」上，表示林志榮申請辦理前開西安段56地號土地
    買賣登記之意；甲○○再於84年3 月25日在其雲林縣東勢鄉
    ○○村○○街8 號住處，冒用黃昭仁、陳泰森名義，偽簽陳
    泰森姓名，並盜用黃昭仁、陳泰森之上開印章於前開「土地
    登記申請書」上，分別表示黃昭仁申請辦理土地買賣登記，
    陳泰森則受託辦理登記之意；甲○○復於84年7 月間某日（
    84年7 月26日以前），在不詳地點，冒用黃清治名義，盜用
    黃清治之上開印章於前開「土地登記申請書」上，表示黃清
    治為陳泰森之複代理人之意，而偽造上開私文書。其後甲○
    ○即持上開(一)至(五)及林志榮之印鑑證明書，於84年7 月26日
    向雲林縣台西地政事務所申請辦理所有權移轉登記而行使之
    ，足以生損害於林志榮、黃昭仁、陳泰森、黃清治及地政機
    關對土地登記作業之正確性。嗣因林志榮於84年8 月底欲就
    前開西安段56地號土地辦理抵押權設定登記，而前往雲林縣
    台西地政事務所辦理時，始悉上開土地正由地政事務所辦理
    所有權移轉登記中（尚未辦妥所有權移轉登記），而查悉上
    情。
二、證據部分：除被告甲○○在本院審理時之自白外，餘均引用
    檢察官起訴書之記載（如附件）。
三、核被告甲○○所為：
  (一)就偽造如附表編號一至編號二所示之「委任書」、「印鑑證
    明申請書」以向戶政事務所申請印鑑證明書部分：被告持上
    開偽造私文書向雲林縣東勢鄉戶政事務所申請印鑑證明書而
    行使之，並使戶政事務所將不實事項登載於印鑑辦理登記簿
    ，核其所為，係犯刑法第216 條、第210 條之行使偽造私文
    書罪、第214 條之使公務員登載不實事項於所掌公文書罪。
    被告偽造署押（簽名）、盜用印文，均為偽造私文書之階段
    行為，不另論罪。又按同時偽造同一被害人之多件同類文書
    （如不動產移轉登記所需之委託書，不動產買賣契約書，移
    轉登記申請書）時，其被害法益仍僅一個，不能以其偽造之
    文書件數，計算其法益。此與同時偽造不同被害人之文書時
    ，因有侵害數個人法益，係一行為觸犯數罪名者迴異，最高
    法院著有73年度台上字第3629號判例可資參照。本件被告為
    達申請印鑑證明書之目的，同時偽造林志榮名義之委任書、
    印鑑證明申請書，揆諸上開判例意旨，應認係觸犯一偽造私
    文書罪；被告偽造私文書後復持以行使，偽造私文書之低度
    行為為行使偽造私文書之高度行為所吸收，亦均不另論罪。
    其利用不知情之黃毅敏行使上開偽造私文書，為間接正犯。
  (二)就偽造如附表編號三至編號七所示之私文書，以申請辦理前
    開西安段56地號土地所有權移轉登記部分：被告持上開偽造
    私文書向雲林縣台西地政事務所申請辦理所有權移轉登記（
    未辦理完成）而行使之，核其所為，係犯刑法第216 條、第
    210 條之行使偽造私文書罪。被告偽造署押（簽名）、盜用
    印文，均為偽造私文書之階段行為，不另論罪。又參照前開
    判例意旨，本件被告為達申請辦理所有權移轉登記之目的，
    先後偽造林志榮名義之如附表編號三至編號七所示之私文書
    、偽造陳泰森名義之如附表編號四、五、七所示之私文書、
    偽造黃清治名義之如附表編號五、七所示之私文書、偽造黃
    昭仁名義之如附表編號五、六、七所示之私文書，均應認分
    別係觸犯一偽造私文書罪：甲○○於84年3 月25日在其雲林
    縣東勢鄉○○村○○街8 號住處，以一行為同時偽造如附表
    編號四至編號七所示、冒用陳泰森、黃昭仁名義之私文書，
    應論以一偽造私文書罪；被告偽造私文書後復持以行使，偽
    造私文書之低度行為為行使偽造私文書之高度行為所吸收，
    亦均不另論罪。被告先後多次行使偽造私文書之犯行，時間
    緊接，且犯罪構成要件相同，顯基於概括犯意反覆為之，應
    依連續犯之規定，論以一罪，並依法加重其刑。所犯行使偽
    造私文書及使公務員登載不實（指前開申請印鑑證明書部分
    ）等2 罪間，有方法、目的之牽連關係，應從一重之連續偽
    造私文書罪處斷。
  (三)又被告偽造如附表編號三至編號五所示之私文書等犯行，雖
    未經檢察官起訴，然與已起訴部分有裁判上一罪，為起訴效
    力所及，自得由本院併予審理，併此敘明。又本件前開西安
    段56地號土地在遭被告冒名辦理所有權移轉登記完成前，即
    為告訴人所發覺，而未得逞，而刑法第214 條明知為不實之
    事項而使公務員登載於職務上所掌之公文書罪，復未處罰未
    遂，是起訴書認被告此部分另涉有刑法第214 條之罪，尚有
    誤會，惟此部分業據公訴檢察官當庭減縮，本院自當依減縮
    後之公訴範圍為審判，無庸再為不另為無罪之諭知，併此敘
    明。
四、被告固於77年間因偽造文書案件，經臺灣高等法院判處有期
    徒刑10月確定，嗣經減刑為有期徒刑5 月，於77年6 月9 日
    易科罰金執行完畢，惟距本件所為有期徒刑以上之罪之犯行
    已逾5 年以上，其5 年以內未曾受有期徒刑以上刑之宣告，
    此有台灣高等法院被告前案紀錄表附卷可稽，被告因一時失
    慮，觸犯刑責，犯後亦知所悔悟，並與告訴人當庭達成和解
    ，此經本院製有準備程序筆錄在卷可考，經此偵、審程序，
    諒已得到警惕而無再犯之虞，本院認以暫不執行宣告之刑為
    適當，爰均諭知緩刑3 年，以啟自新。
五、被告所偽造如附表所示之「林志榮」署押（簽名）4 枚、「
    陳泰森」署押（簽名）2 枚，均應依刑法第219 條規定宣告
    沒收之。至被告盜用林志榮、陳泰森、黃清治、黃昭仁等人
    之印章而偽造本件之私文書，因上開印章均屬真正，其盜用
    印章所產生之印文，即非屬偽造之印文，自不在刑法第219
    條所定應予沒收之列（最高法院48年台上字第113 號判例意
    旨參照），自不得依該條規定予以諭知沒收，附此敘明。
六、本件被告於審判中經訊問後認罪，檢察官及被告均同意改以
    簡易判決處刑，經本院合議庭裁定改以簡易判決處刑，爰依
    檢察官及被告請求，量處如主文所示之刑，並宣告緩刑3 年
    。
七、依據刑事訴訟法第449 條第2 項、第450 條第1 項、第454
    條，刑法第56條、第216 條、第210 條、第214 條、第55條
    、第74條第2 款、第219 條，罰金罰鍰提高標準條例第1 條
    前段，逕以簡易判決處刑如主文。
八、本判決依據刑事訴訟法第455 條之1 第2 項規定，不得上訴
    。
中　　華　　民　　國　　94　　年　　12　　月　　19　　日
                  刑事第五庭    法  官  李明益
以上正本證明與原本無異。
                                書記官  李達成
中　　華　　民　　國　　94　　年　　12　　月　　21　　日
附錄法條：刑法第216 條、第210 條、第214 條。
中華民國刑法第216條
(行使偽造變造或登載不實之文書罪)
行使第 210 條至第 215 條之文書者，依偽造、變造文書或登載
不實事項或使登載不實事項之規定處斷。
中華民國刑法第210條
(偽造變造私文書罪)
偽造、變造私文書，足以生損害於公眾或他人者，處 5 年以下有
期徒刑。
中華民國刑法第214條
(使公務員登載不實罪)
明知為不實之事項，而使公務員登載於職務上所掌之公文書，足
以生損害於公眾或他人者，處3 年以下有期徒刑、拘役或500 元
以下罰金。
附表：
┌──┬────┬─────────┬────────┬──────┐
│編號│文書名稱│偽造之署押（簽名）│盜 用 之 印 文  │共應沒收之署│
│    │        │                  │                │押枚數      │
├──┼────┼─────────┼────────┼──────┤
│ 一 │委任書  │在委任人欄內偽造「│在委任人欄、委任│「林志榮」簽│
│    │        │林志榮」之簽名1 枚│目的勾選欄、現在│名1 枚      │
│    │        │                  │住址欄內盜用林志│            │
│    │        │                  │榮印章而在各該欄│            │
│    │        │                  │內產生「林志榮」│            │
│    │        │                  │印文共計6 枚    │            │
├──┼────┼─────────┼────────┼──────┤
│ 二 │印鑑證明│在當事人申請人欄內│在當事人申請人欄│「林志榮」簽│
│    │申請書  │偽造「林志榮」之簽│、印鑑樣式欄內盜│名1 枚      │
│    │        │名1 枚            │用林志榮印章而在│            │
│    │        │                  │各該欄內產生「林│            │
│    │        │                  │志榮」印文共計2 │            │
│    │        │                  │枚              │            │
├──┼────┼─────────┼────────┼──────┤
│ 三 │切結書  │在具切結書人欄內偽│在具切結書人欄內│「林志榮」簽│
│    │        │造「林志榮」之簽名│盜用林志榮印章而│名1 枚      │
│    │        │1 枚              │在該欄內產生「林│            │
│    │        │                  │志榮」印文1 枚  │            │
├──┼────┼─────────┼────────┼──────┤
│ 四 │切結書  │在具切結書人欄、代│在具切結書人欄、│「林志榮」、│
│    │        │理人欄內分別偽造「│代理人欄內分別盜│「陳泰森」簽│
│    │        │林志榮」、「陳泰森│用林志榮、陳泰森│名各1 枚    │
│    │        │」之簽名1 枚      │印章而在各該欄內│            │
│    │        │                  │產生「林志榮」、│            │
│    │        │                  │「陳泰森」印文各│            │
│    │        │                  │1 枚            │            │
├──┼────┼─────────┼────────┼──────┤
│ 五 │土地登記│無                │在委託人欄內盜用│無          │
│    │委託書（│                  │林志榮、黃昭仁印│            │
│    │含正本、│                  │章而在該欄內產生│            │
│    │副本）  │                  │「林志榮」印文2 │            │
│    │        │                  │枚、「黃昭仁」印│            │
│    │        │                  │文1 枚；在受委託│            │
│    │        │                  │人欄內盜用陳泰森│            │
│    │        │                  │、黃清治印章而在│            │
│    │        │                  │該欄內產生「陳泰│            │
│    │        │                  │森」印文2 枚、「│            │
│    │        │                  │黃清治」印文1 枚│            │
├──┼────┼─────────┼────────┼──────┤
│ 六 │土地建築│無                │在訂立契約人欄內│無          │
│    │改良物買│                  │分別盜用林志榮、│            │
│    │賣所有權│                  │黃昭仁印章而在該│            │
│    │移轉契約│                  │欄內產生「林志榮│            │
│    │書      │                  │」、「黃昭仁」印│            │
│    │        │                  │文各1 枚（正本、│            │
│    │        │                  │副本均各1 枚）；│            │
│    │        │                  │在聲請登記以外之│            │
│    │        │                  │約定事項欄內亦分│            │
│    │        │                  │別盜用林志榮、黃│            │
│    │        │                  │昭仁印章而在該欄│            │
│    │        │                  │內產生「林志榮」│            │
│    │        │                  │、「黃昭仁」印文│            │
│    │        │                  │各5 枚、2 枚（正│            │
│    │        │                  │本）、各3 枚、4 │            │
│    │        │                  │枚（副本）      │            │
├──┼────┼─────────┼────────┼──────┤
│ 七 │土地登記│在代理人欄內偽造「│在申請人、代理人│「陳泰森」簽│
│    │申請書  │陳泰森」之簽名1 枚│欄內分別盜用林志│名1 枚      │
│    │        │                  │榮、黃昭仁、陳泰│            │
│    │        │                  │森、黃清治印章而│            │
│    │        │                  │在各該欄內產生「│            │
│    │        │                  │林志榮」、「黃昭│            │
│    │        │                  │仁」印文各1 枚、│            │
│    │        │                  │「陳泰森」、「黃│            │
│    │        │                  │清治」印文各2 枚│            │
└──┴────┴─────────┴────────┴──────┘
